【裁判字號】    95,交聲,706
【裁判日期】    951227
【裁判案由】    聲明異議
【裁判全文】
臺灣臺南地方法院交通事件裁定         95年度交聲字第706號
原處分機關  交通部公路總局嘉義區監理所臺南監理站
受處分人
即異議人    甲○○
上列受處分人因違反道路交通管理處罰條例案件，不服交通部公
路總局嘉義區監理所臺南監理站之處分，聲明異議，本院裁定如
下：
    主  文
異議駁回。
    理  由
一、本件聲明異議意旨略以：受處分人即異議人甲○○被警舉發
    於民國95年3月28日4時20分許，駕駛牌照號碼1025-XA號自
    小客車，在臺南市○○路與忠義路口，「酒後駕車發生交通
    事故，經警方施以酒測酒測值超過標準值0.87mg／l（無人
    受傷）」，異議人於95年4月12日當依到案日期持單到臺南
    監理站繳納罰鍰，經臺南監理站依94年12月28日修正公布，
    95年7月1日施行前（即裁決時之舊法）之道路交通管理處罰
    條例第35條第1項第1款、違反道路交通管理事件統一裁罰標
    準表之規定，直接在該單裁處異議人罰鍰新臺幣4萬9千5百
    元，並經異議人於該日繳納完竣（未開裁決書）。惟異議人
    同一事實經刑事判決處罰金2萬元（即新臺幣6萬元）業已確
    定，又受行政罰鍰，基於一事不二罰之原則，請撤銷臺南監
    理站上開罰鍰之處分，退還上開罰鍰，為此聲明異議。
二、按違反道路交通管理處罰條例之受處分人，不服該條例第8
    條主管機關所為之處罰，得於接到裁決書之翌日起20日內，
    向管轄地方法院聲明異議，道路交通管理處罰條例第87條第
    1項定有明文；又交通法庭認聲明異議不合法律上之程式或
    其異議權已經喪失者，應以裁定駁回之，道路交通案件處理
    辦法第18條前段亦定有明文。經查，本件受處分人即異議人
    甲○○被警舉發於95年3月28日4時20分許，駕駛牌照號碼10
    25-XA號自小客車，在臺南市○○路與忠義路口，「酒後駕
    車發生交通事故，經警方施以酒測酒測值超過標準值0.87
    mg／l（無人受傷）」，異議人於95年4月12日當依到案日期
    持單到臺南監理站繳納罰鍰，經臺南監理站依94年12月28日
    修正公布，95年7月1日施行前（即裁決時之舊法）之道路交
    通管理處罰條例第35條第1項第1款、違反道路交通管理事件
    統一裁罰標準表之規定，直接在該單裁處異議人罰鍰新臺幣
    4萬9千5百元，並經異議人於該日繳納完竣，因異議人未為
    不服，因此臺南監理站未開裁決書之事實，有臺南市警察局
    南市警交字第S00000000號舉發違反道路交通管理事件通知
    單及繳款收據影本附卷可稽。是本件舉發案尚未下有裁罰之
    裁決書，異議人之聲明異議顯然不合法律上之程式，且亦無
    從補正，依法應予以駁回。
三、又本件雖然依法應予以駁回，惟按行政罰法於94年2月5日公
    布，於95年2月5日施行，該法第26條第1項規定：「一行為
    同時觸犯刑事法律及違反行政法上義務規定者，依刑事法律
    處罰之。但其行為應處以其他種類行政罰或得沒入之物而未
    經法院宣告沒收者，亦得裁處之」。是一行為同時觸犯刑事
    法律及違反行政法上義務規定者，由於刑罰與行政罰同屬對
    不法行為之制裁，而刑罰之懲罰作用較強，實無一事二罰再
    處罰鍰之必要，依行政罰法第26條第1項前段規定，應以刑
    事責任之處理為優先，原則上應依刑事法律處以刑事罪刑，
    行政機關不得再處以行政罰。但罰鍰以外之沒入或其他種類
    行政罰，因具維護公共秩序之作用，仍應併予裁處，因此行
    政罰法第26條第1項但書規定：「但其行為應處以其他種類
    行政罰或得沒入之物而未經法院宣告沒收者，行政機關亦得
    裁處之」。又行為如經檢察官為不起訴處分確定或經法院為
    無罪、免訴、不受理、不付審理之裁判確定，行政罰之裁處
    即無一事二罰之疑慮，故行政罰法第26條第2項規定：「前
    項行為如經不起訴處分或為無罪、免訴、不受理、不付審理
    之裁判確定者，得依違反行政法上義務規定裁處之」。查異
    議人甲○○因上開酒醉駕車，經臺灣臺南地方法院檢察署檢
    察官於95年5月15日以95年度偵字第7242號聲請簡易判決處
    刑書，向本院（餘股承辦）聲請簡易判決處刑，經本院於95
    年6月13日以95年度交簡字第1351號刑事簡易判決判處甲○
    ○罰金2萬元（即新臺幣6萬元）並於95年7月18日判決確定
    ，有上開聲請簡易判決處刑書、刑事簡易判決書及臺灣高等
    法院被告前案紀錄表各1份附卷可稽。是依行政罰法第26條
    第1項前段規定：「一行為同時觸犯刑事法律及違反行政法
    上義務規定者，依刑事法律處罰之」及行政罰法第第26條第
    2項規定：「前項行為如經不起訴處分或為無罪、免訴、不
    受理、不付審理之裁判確定者，得依違反行政法上義務規定
    裁處之。」所揭示之「一事不二罰」及「刑事程序優先行政
    程序處理原則」，臺南監理站本應遵守上開規定，於刑事判
    決確定前，不得就本件交通違規罰鍰部分處分，惟臺南監理
    站竟於刑事判決確定前，於95年4月12日即對異議人處罰鍰
    新臺幣4萬9千5百元，其該部分之處分，顯然違法。
四、按行政程序法第117條前段規定「違法之行政處分於法定救
    濟期間經過後，原處分機關得依職權為全部或一部之撤銷」
    ，是臺南監理站自可依本條規定撤銷其原對於異議人所為罰
    鍰新臺幣4萬9千5百元之處分。異議人亦可促請臺南監理站
    依行政程序法第117條前段規定撤銷上開罰鍰之處分及請求
    退費，自不待言。
五、據上論斷，應依道路交通管理處罰條例第87條第2項，道路
    交通案件處理辦法第18條前段，裁定如主文。
中    華    民    國    95    年    12    月    27    日
                   交通法庭   法  官  林勝利
以上正本證明與原本無異。
如不服本裁定應於送達後5日內向本院提出抗告狀。
                              書記官  陳金堂
中    華    民    國    95    年    12    月    27    日


司法院資訊處製作；財團法人民間司法改革基金會備份。
